【裁判字號】    97,易,2124
【裁判日期】    971022
【裁判案由】    詐欺
【裁判全文】
臺灣臺北地方法院刑事判決              97年度易字第2124號
公  訴  人  臺灣臺北地方法院檢察署檢察官
被      告  丙○○
                      樓
                    現服役於金.
上列被告因詐欺案件，經檢察官提起公訴（97年度偵字第12807
號），本院判決如下：
    主  文
丙○○幫助意圖為自己不法之所有，以詐術使人將本人之物交付
，處有期徒刑肆月，如易科罰金，以新臺幣壹仟元折算壹日。
    事  實
一丙○○原可預見提供自己帳戶予他人使用，足以幫助他人為詐
  欺犯行，竟基於縱使取得其存摺與提款卡之人利用該帳戶作為
  詐欺犯行之用，亦不違背其本意之不確定幫助詐欺之故意，於
  民國97年3 月27日至同年4 月1 日該段期間內某日，以不詳之
  代價，在不詳地點將其所有之國泰世華商業銀行（下稱國泰世
  華銀行）中正分行帳戶（帳號：000000000000，下稱本案帳戶
  ）之存摺、提款卡等物交付真實姓名年籍均不詳之成年人，嗣
  該成年人或輾轉取得丙○○存摺與提款卡之女性詐騙集團成員
  ，於97年4 月3 日下午8 點20分左右撥打電話予乙○○，佯稱
  邀約出去看電影，要求確認身分等語，致乙○○誤信為真而陷
  於錯誤，依其指示操作提款機，匯款新臺幣（下同）29107 元
  至丙○○前述帳戶。該詐騙集團女性成員復於97年4 月4 日上
  午12點左右撥打電話予甲○○，自稱係「寶妹」，佯稱要進行
  援交，然需操作提款機確認身分，致甲○○誤信為真而陷於錯
  誤，依其指示操作提款機，匯款29132元至丙○○前述帳戶。
  嗣因乙○○、甲○○驚覺受騙，報警處理，始知上情。
二案經乙○○訴由臺中市警察局第一分局報請臺灣臺北地方法院
  檢察署檢察官偵查起訴，及甲○○訴由臺北縣政府警察局板橋
  分局報請臺灣板橋地方法院檢察署檢察官偵查起訴（偵查案號
  97年度偵字第12939號）。
    理  由
一被告以外之人於審判外之言詞或書面陳述，除法律有規定者外
  ，不得作為證據，刑事訴訟法第159條第1項固有明文；惟被告
  以外之人於審判外之陳述，雖不符同法第159條之1至之4 規定
  ，而經當事人於審判程序同意作為證據，法院審酌該言詞陳述
  或書面陳述作成時之情況，認為適當者，亦得為證據。又當事
  人、代理人或辯護人於法院調查證據時，知有第159條第1項不
  得為證據之情形，而未於言詞辯論終結前聲明異議者，視為有
  前項之同意，同法第159條之5亦定有明文。本件公訴人及被告
  丙○○於本院準備程序及審判程序中對於本案相關證人於偵查
  中之證述暨其他相關具傳聞性質之證據資料之證據能力，均表
  示沒有爭執，且迄於言詞辯論終結前亦未聲明異議。本院審酌
  本案證人之陳述及證據資料作成時之情況，核無違法取證或其
  他瑕疵，認為以之作為證據為適當，前述證人於審判外之陳述
  及相關證據資料，自得做為證據。
二認定犯罪事實所憑之證據及理由：被告丙○○否認將本案帳戶
  之存摺、提款卡及密碼交予他人使用，辯稱：本案帳戶之存摺
  、提款卡有1 、2 年沒用，沒用時都放在摩托車車廂裡，97年
  3 、4 月間找到工作，要將錢存下來，才發現存摺不見云云。
  本院認為：
(一)被害人乙○○於97年4 月3 日下午8 點20分左右接獲詐騙集團
  女性成員之電話，佯稱邀約出去看電影，要求確認身分等語，
  致被害人乙○○誤信為真而陷於錯誤，於同日下午9 點26分匯
  款29107 元至本案帳戶；被害人甲○○於97年4 月4 日上午12
  點左右接獲該詐騙集團女性成員之電話，自稱係「寶妹」，佯
  稱要進行援交，然需操作提款機確認身分，致被害人甲○○誤
  信為真而陷於錯誤，於同日上午12點47分匯款29132元至本案
  帳戶等情，有自動櫃員機交易明細表（臺灣板橋地方法院檢察
  署97年度偵字第12939號卷第13頁、第19頁）、國泰世華銀行
  存款對帳單（同卷第11頁）、國泰世華銀行97年5月16日國世
  銀中正字第0970490048號函檢附之開戶資料及存摺存款交易查
  詢資料（同卷第26至33頁）等可證，且與證人即被害人乙○○
  、甲○○之證言相符，堪認屬實。
(二)被告於94年11月7 日前往國泰世華銀行中正分行開立本案帳戶
  後，雖於94年12月5 日至12月20日期間使用該帳戶交易，但自
  94年12月21日起至97年3 月31日期間均未使用該帳戶，嗣於97
  年3 月27日前往國泰世華銀行後埔分行以金融卡遺失為由申請
  補發金融卡，97年4 月1 日起即陸續有被害人匯款至該帳戶等
  情，有國泰世華銀行97年5 月16日國世銀中正字第0970490048
  號函檢附之存摺存款止扣資料（臺灣板橋地方法院檢察署97年
  度偵字第12939 號卷第27頁）、97年6 月9 日國世銀後埔字第
  0540009700206 號函及檢附之金融卡相關業務申請書（同卷第
  43至45頁）可證。被告雖否認有去申請補發提款卡（本院卷第
  41頁反面），向於國泰世華銀行申請補發提款卡及領取提款卡
  ，均須本人臨櫃辦理，並攜帶本人之雙證件，始可發給之情，
  有國泰世華銀行97年6 月9 日國世銀後埔字第0540009700206
  號函可憑，參以該函檢附之金融卡相關業務申請書上「丙○○
  」之簽名，與被告於本院準備程序筆錄之簽名對照顯示，字型
  、筆畫均相符合，且申辦及領取補發金融卡者所提出之國民身
  分證細96年12月27日補發，與臺北縣板橋市戶政事務所97年5
  月30日北縣板戶字第0970005275號函及檢附之（補領）國民身
  分證申請書（臺灣板橋地方法院檢察署97年度偵字第12939 號
  卷第39至41頁）所載申請補發日期亦屬一致，足認被告於97年
  3 月27日確有前往國泰世華銀行後埔分行以遺失為由申請補發
  並領取本案帳戶提款卡屬實，被告辯稱其於前1 、2 年未使用
  期間，均將本案帳戶提款卡放置機車置物箱內，到97年3 、4
  月間始發現遺失（本院卷第41頁反面）云云，顯非事實，不足
  採信。
(四)被告於本院訊問時坦承本案帳戶密碼之設定不具特殊意義（本
  院卷第31頁反面），且使用之遊戲帳號極多（同卷第32頁），
  惟其於本院訊問密碼時卻能立即答以「972250」（同卷第31頁
  反面），顯見被告對該帳戶之密碼十分熟悉，自無另行記錄密
  碼之必要，故倘被告未將本案帳戶提款卡密碼告知他人，取得
  該帳戶存摺及提款卡之人自無從猜測密碼，而得用以詐騙被害
  人乙○○及甲○○。參以被告於97年3 月27日前往國泰世華銀
  行後埔分行以遺失為由申請補發本案帳戶提款卡並領取後，該
  帳戶始自97年4 月1 日起陸續遭詐騙集團用以供被害人匯款之
  用，於此之前均無使用紀錄，益證被告乃於97年3 月27日申請
  補發本案帳戶提款卡後，自願交付前述帳戶之存摺及提款卡，
  並告知密碼，將該帳戶提供他人使用。則以現今詐騙集團橫行
  ，受害者不計其數之情，屢經各類媒體不斷報導，被告應足以
  預見取得其存摺之人，極有可能係詐騙集團成員，或交予詐騙
  集團使用於提供被害人轉入金額之工具，其竟仍執意交付他人
  使用，主觀上有縱使受領存摺與提款卡之人持以提供被害人匯
  入金錢，亦不違反其本意之不確定故意自明。
(五)綜上所述，本件證據明確，已可認定被告有事實欄所載幫助詐
  欺取財犯行，應依法論科。
三論罪科刑之依據：被告提供帳戶之行為，並未直接參與詐欺之
  構成要件行為，僅在助成該詐欺犯行之實現，核其所為，係犯
  刑法第339 條第1 項、第30條第1 項詐欺取財罪之幫助犯，應
  同法第30條第2 項之規定按正犯之刑減輕之。又公訴意旨雖僅
  論及被告幫助詐騙被害人乙○○之犯行，然被告既係以一提供
  帳戶之幫助行為，使詐騙集團成員得以詐騙被害人甲○○，此
  部分與業據起訴且經本院論罪之事實自屬一罪，為起訴效力所
  及，本院應併予審理。本院審酌被告提供帳戶予他人實施詐騙
  行為，嚴重破壞社會治安並有礙金融秩序，助長犯罪歪風，增
  加追緝犯罪之困難，犯後又不思悔過，任意執詞抗辯，浪費訴
  訟資源等一切情狀，量處如主文所示之刑，並諭知易科罰金之
  折算標準。
四適用之法條：刑事訴訟法第299 條第1 項前段，刑法第30條第
  2 項、第339 條第1 項、第41條第1 項前段，刑法施行法第1
  條之1。
本案經檢察官蔡彥守到庭執行職務
中    華    民    國    97    年    10    月    22    日
                  刑事第十五庭  審判長法  官  廖紋妤
                                      法  官  孫惠琳
                                      法  官  邱蓮華
上正本證明與原本無異。
如不服本判決，應於判決送達後10日內向本院提出上訴狀（應抄
附繕本）。告訴人或被害人如對於本判決不服者，應具備理由請
求檢察官上訴，其上訴期間之計算係以檢察官收受判決正本之日
期為準。
                                      書記官  葉宜玲
中    華    民    國    97    年    10    月    22    日
附錄論罪科刑法條
刑法第339條第1項
意圖為自己或第三人不法之所有，以詐術使人將本人或第三人之
物交付者，處5 年以下有期徒刑、拘役或科、或併科1000元以下
罰金。


司法院資訊處製作；財團法人民間司法改革基金會備份。
